# 企业改制问题

提问人：zoujiecpa 时间：2010-07-21 15:42:02
请教陈老师:某国有非公司制企业(研究院),在引入新股东的同时改制为有限责任公司.改制基准日是 09 年 9 月 31 日, 基准日的净资产账面价值是 500 万元,评估值 3000 万元(收益法), 评估值 3000 万元已经国资委批准,作为改制后有限责任公司的实收资本.2010年 6 月该企业到工商办理名称变更手续,并要验资.现在问题是(按新会计准则):1¥改制基准日是 09 年 9 月 31 日到 10 年 6 月这段存续期间内该企业的净资产是会发生变化的,这段时间是否需要审计?2¥如果审计后净资产账面价值比评估基准日减少 40 万元,是否可以理解是在评估值 3000 万元的基础上减少 40 万元,说明投资不到位,应由原股东补足.3¥如果成本法的评估值是 600 万元,与收益法的 2400 万元差额,是否可以作为商誉入账.非常感谢老师指点!!!

回答人：chenyiwei
赞同上述各位的意见，已经表述得很完整了。尤其是“商誉”问题，对此应当建议与国资委沟通，因为商誉是不能用于出资的，既不符合会计原则（因为并不存在非同一控制下的企业合并），也会给验资等业务带来麻烦。

回答人：chenyiwei
回复 8 楼 zwenz 的帖子没有系统学习过评估方面的专业知识，但个人理解： 1 、企业改制时对整体净资产按收益法评估并无禁止性规定。但在国有企业改制这一特殊背景下，作为新设企业接受出资的各项可辨认资产还是应当以成本法、市场法等作为基础，同时鉴于商誉不得出资和非企业合并不得确认商誉的限制，不建议在确认出资净资产的整体评估值时考虑商誉因素。以收益法对企业净资产整体价值的评估可以作为以后引入新投资者或者股权转让的作价依据，但在改制后企业进行评估调账时的作用似乎不大。 2 、某些资产确实是用收益法更为合适，但这还是归结到对单项资产的评估，而不是对整体净资产价值的评估。 3 、由于改制后的企业需按照评估值重新建账，切断了与原先历史成本的联系，因此从某种意义上讲，可以依据其结果进行调账的评估与持续经营前提下的评估（一般企业不能据以调账）还是会存在一些区别。 因为个人对评估专业了解不深，欢迎各位指正。